【裁判字號】    98,訴,2954
【裁判日期】    990119
【裁判案由】    違反槍砲彈藥刀械管制條例等
【裁判全文】
臺灣臺中地方法院刑事判決              98年度訴字第2954號
公  訴  人  臺灣臺中地方法院檢察署檢察官
被      告  丙○○
指定辯護人  本院公設辯護人  丁○○
上列被告因違反槍砲彈藥刀械管制條例等案件，經檢察官提起公
訴（98年度偵字第13170號、98年度偵字第15821號），本院判決
如下：
    主  文
丙○○幫助犯詐欺取財罪，處有期徒刑參月；又未經許可，持有
可發射子彈具有殺傷力之槍枝，處有期徒刑參年伍月，扣案之仿
BERETTA廠八十四型半自動手槍製造之改造手槍壹支（含彈匣壹
個，槍枝管制編號：0000000000號）沒收。應執行有期徒刑參年
陸月，扣案之仿BERETTA廠84型半自動手槍製造之改造手槍壹支
（含彈匣壹個，槍枝管制編號：0000000000號）沒收。
    事  實
一、丙○○可預見將其所有之第一商業銀行大甲分行帳號000000
    00000 號帳戶之提款卡（含密碼），提供給姓名年籍不詳之
    人使用，該帳戶即有可能供作詐欺等犯罪之不法用途，竟仍
    不違其本意，基於幫助他人犯罪之未必故意，於民國98年4
    月21日下午2時許，在臺中市○○路某處，將上開帳戶之提
    款卡及密碼，交付給自稱為「林先生」之姓名年籍不詳之成
    年男子使用。詐欺集團成員輾轉取得上開帳戶之提款卡後，
    即共同意圖為自己不法之所有，於98年4月5日下午4時許，
    以電話向高志源佯稱：可援交等語，復於同年月22日下午4
    時10分許，以電話與高志源聯絡，並約定時間、地點見面，
    致高志源陷於錯誤，分別於98年4月22日下午4時59分許、同
    日下午5時25分許、同日下午5時38分許，在某處之第一商業
    銀行自動付款設備操作，將現金新臺幣（下同）3,000元、
    2,000元、4,000元存入丙○○之上開帳戶內。嗣高志源於匯
    款後，發覺有異，報警處理，始查獲上情。
二、丙○○明知非經中央主管機關許可，不得持有槍砲彈藥刀械
    管制條例第4條第1項第1款所示可發射金屬或子彈具有殺傷
    力之各式槍砲，竟自98年6月21日前數日之某日，自不詳姓
    名、年籍之人取得具殺傷力之改造手槍1支（含彈匣1個，與
    槍枝分離，槍枝管制編號：0000000000號），未經許可而持
    有。嗣丙○○於98年6月21日下午10時40分許，駕駛車號T9-
    9378號自用小客車（下簡稱A車），在臺中縣梧棲鎮○○路
    與自強一街口，因交通違規為警攔檢，在其所駕駛汽車之駕
    駛座腳踏板上，及駕駛座後面乘客座腳踏板上，當場查獲上
    開改造手槍之彈匣1個，及槍枝1支（彈匣與槍枝分離），始
    知悉上情。
三、案經臺中縣警察局大甲分局，及清水分局分別移送臺灣臺中
    地方法院檢察署檢察官偵查起訴。
    理  由
甲、程序方面：
壹、按被告以外之人於審判外之陳述雖不符刑事訴訟法第159條
    之1至之4等四條之規定，而經當事人於審判程序同意作為證
    據，法院審酌該言詞陳述或書面陳述作成時之情況，認為適
    當者，亦得為證據；當事人、代理人或辯護人於法院調查證
    據時，知有刑事訴訟法第159條第1項不得為證據之情形，而
    未於言詞辯論終結前聲明異議者，視為有前項之同意，同法
    第159條之5定有明文。立法意旨在於傳聞證據未經當事人之
    反對詰問予以核實，原則上先予排除，惟若當事人已放棄反
    對詰問權，於審判程序中表明同意該等傳聞證據可作為證據
    ；或於言詞辯論終結前未聲明異議，基於尊重當事人對傳聞
    證據之處分權，及證據資料愈豐富，愈有助於真實發見之理
    念，且強化言詞辯論主義，使訴訟程序得以順暢進行，上開
    傳聞證據亦均具有證據能力。本案證人高志源於臺中縣警察
    局大甲分局接受警員詢問時所為之陳述，係被告以外之人於
    審判外之陳述，當事人知有審判外之證據不得作為證據之情
    形，均未於言詞辯論終結前聲明異議，視為同意作為證據，
    且證人高志源與被告不認識，並無素怨，亦僅陳述被詐欺之
    情形，而未積極指認被告，並提出匯款單據為證據，衡情應
    不至於有攀誣之情形，亦無信用性顯著低落之情事，並無不
    適當之情形，應認其所為陳述有證據能力。另查，臺中縣警
    察局清水分局梧棲分駐所警員之職務報告，其性質雖屬傳聞
    證據，然該職務報告之內容業經本院審理時提示被告及其辯
    護人並告以要旨，且經檢察官、被告及其辯護人表示意見，
    當事人已知其性質上乃傳聞證據，均未於言詞辯論終結前提
    出異議，依前揭規定，擬制同意作為證據，本院審酌上開報
    告係由公務員職務作成，公務員負有真實義務，其作成時並
    無不適當之情形，認為以之作為本案之證據亦屬適當，應具
    備證據能力。
貳、被告以外之人於審判外之言詞或書面陳述除法律有規定者外
    ，不得做為證據，刑事訴訟法第159條第1項定有明文。而審
    判長、受命法官或檢察官，得就鑑定事項有特別知識經驗或
    經政府機關委任有鑑識職務者，選任為鑑定人，或囑託醫院
    、學校或其他相當之機關、團體為鑑定，或審查他人之鑑定
    ，刑事訴訟法第198條及第208條明揭此旨。鑑定之目的，在
    發現真實，以供法院之採證，係一替代性之調查證據方法，
    以其判斷之意見，為其證據資料。鑑定人應將鑑定之經過，
    及其結果，向法院以言詞或書面報告，準用人證之規定，由
    當事人、代理人或辯護人直接詰問之，性質雖屬被告以外之
    人於審判外之陳述，而係傳聞證據，然既有上開鑑定規定，
    為刑事訴訟法第159條第1項所指「法律有規定」之情形。又
    因司法警察機關調查中之案件，為因應實務上、或因量大、
    或有急迫之現實需求，併例行性當然有鑑定之必要者，如槍
    彈有無殺傷力之鑑定，基於檢察一體原則，得由該管檢察長
    對於轄區內之案件，以事前概括選任鑑定人或囑託鑑定機關
    團體方式，俾便轄區內之司法警察官、司法警察對於調查中
    之此類案件，得即時送請先前已選任之鑑定人或囑託之鑑定
    機關、團體實施鑑定，以求時效（法務部92年9月1日法檢字
    第0920035083號函參照）。而臺灣高等法院檢察署已概括選
    任內政部警政署刑事警察局為轄區司法警察機關調查中案件
    有關槍彈有無殺傷力之鑑定事項之鑑定機關。此種由檢察機
    關概括選任鑑定人或概括囑託鑑定機關、團體，自轉知司法
    警察官、司法警察於調查犯罪時參考辦理之作為，法無明文
    禁止，係為因應現行刑事訴訟法增訂傳聞法則及其例外規定
    之實務運作而為，此種由司法警察官、司法警察依檢察官所
    概括選任之鑑定或囑託鑑定機關、團體所為之鑑定結果，與
    檢察官選任或囑託為鑑定，性質上並無差異，同具有證據能
    力，最高法院96年度臺上字第2860號判決意旨可參。本件內
    政部警政署刑事警察局98年7月16日刑鑑字第0980087779號
    鑑驗書1件（第15821號偵查卷第11頁），雖記委鑑機關：「
    臺中縣警察局清水分局」，揆諸前開說明，既已由檢察機關
    概括授權由司法警察官送鑑定，是上開槍彈鑑定書，依法有
    證據能力。
參、被告於警詢、檢察官訊問時之自白，並無出於強暴、脅迫、
    利誘、詐欺、疲勞訊問、違法羈押或其他不正之方法，復無
    與事實不符之情形；又扣案具殺傷力之改造槍枝1支，非屬
    供述證據而無傳聞法則之適用，該等扣案物品係由警員依法
    定程序合法扣得，且亦與本案具有關連性，當有證據能力，
    合先敘明。
乙、得心證之理由：
壹、幫助詐欺取財部分：
一、訊據被告丙○○矢口否認有上揭幫助詐欺之犯行，辯稱：伊
    98年時剛由關出來不久，不清楚社會上有這種詐騙的手法，
    提款卡、密碼是伊去應徵工作時，該名自稱為「林先生」之
    男子說不知道伊在銀行是否有欠款，如果匯薪資的話，會被
    銀行扣款，所以伊為了證明沒有欠款，才告訴他，後來聯絡
    不到林先生後，伊有打電話到銀行辦理掛失，銀行要伊親自
    到銀行才可以辦理掛失，說電話不能辦理，伊打到台北他們
    說不行，一定要到原分行，伊記得是禮拜五打電話的，因為
    禮拜一下大雨，所以伊直到禮拜二才去銀行辦理掛失云云。
    惟查：
（一）證人即被害人高志源遭上開方法詐欺，而匯款至被告前開
      金融帳戶等情，除據證人高志源於警詢指訴歷歷外，復有
      被告之上開帳戶之各類存款開戶暨往來業務項目申請書影
      本、開戶時留存之身份證正反面、駕駛執照正面影本、未
      登摺帳項明細表等在卷可稽，足見被告申請之上開金融帳
      戶，確實係供詐騙集團為詐騙之匯款帳戶。
（二）按金融帳戶之申請甚為簡易方便，如有使用帳戶之需要時
      ，儘可自行開戶，無須費事使用他人帳戶，又近來利用人
      頭帳戶詐欺取財之犯罪類型層出不窮，該等犯罪多係利用
      人頭帳戶作為出入帳戶，並經媒體廣為披載，且在無相當
      信任關係下之交易，無特定營業場所之帳戶取得者又不使
      交付帳戶者知悉其真正之身份資料，此依一般人通常之知
      識、經驗，已可判斷取得帳戶者欲以之隱匿真正之資金流
      向或帳戶內資金之實際取得人。且被告自承其係30歲，高
      職肄業，約有4、5年之工作經驗等語（見第15821號偵查
      卷第13頁）。足見被告係智力成熟並具有工作經驗之人，
      是依被告之智識及經驗以觀，被告對上情應知之甚詳。被
      告雖確係於92年3月20日至96年1月9日在台灣台中監獄服
      刑，96年1月10日起至岩灣技訓所執行感訓處分，至98年1
      月23日而出監，有台灣高等法院被告前案紀錄表可按，惟
      服刑及感訓處分之機關，並未禁止受感訓處分之人與電視
      、報紙等媒體接觸，故被告於該段期間內尚非不得從媒體
      知悉詐騙集團人收集他人之存摺、金融卡及密碼，以從事
      詐騙時供被害人匯款之用，且被告出監後至犯本案98年4
      月5日，已有2月餘，亦有充分之時間知悉目前社會現象，
      被告自不得因其剛從監獄出監不久，即謂不知悉前揭詐騙
      集團之現象；從而，被告對於取得其上開帳戶之提款卡（
      含密碼）者，欲藉該帳戶施詐欺取財之犯罪一節，應有所
      認識。被告既有此認識而仍將上開帳戶之提款卡提供給自
      稱為「林先生」之姓名年籍不詳之成年男子使用，顯見被
      告之主觀上應已預見該帳戶將被用為詐欺犯罪之工具，而
      具有容任他人利用該帳戶詐欺取財之未必故意甚明。況被
      告於偵訊時自承：「…當時林先生還有跟我要存摺、印章
      ，我有覺得怪怪的，為何應徵工作要將存摺、印章交付給
      林先生」等語（第15821號偵查卷第14頁），益徵被告之
      主觀上應已知悉判斷該情而有幫助他人犯罪之未必故意。
      另經第一商業銀行大甲分行函覆稱，被告於該分行並無掛
      失紀錄，有該行98年8月27日一大甲字第00126號函在卷可
      參，被告所辯其曾向銀行辦理掛失，與事實不符，亦無可
      採。
（三）按刑法上之故意，可分為直接故意與不確定故意，所謂「
      不確定故意」，係指行為人對於構成犯罪之事實，預見其
      發生而其發生並不違背其本意者，刑法第13條第2項定有
      明文。查金融帳戶之申請甚為簡易方便，如有使用帳戶之
      需要，自可自行開戶，如非供作犯罪出入之帳戶或其他不
      法目的，應無隱匿自己名義帳戶而使用他人金融帳戶之必
      要，且邇來利用刮刮樂、信用貸款及退稅等名義詐欺取財
      之犯罪類型層出不窮，該等犯罪，多數均係利用人頭帳戶
      作為出入帳戶，並經媒體廣為披載，被告係成年且智力成
      熟之人，對此應知之甚詳，竟仍將伊上開金融卡及密碼提
      供給真實姓名年籍不詳之男子使用，足見被告有容認真實
      姓名年籍不詳之男子利用其帳戶犯詐欺取財罪之不確定故
      意，允無疑義。
二、綜上所述，被告所辯均係事後卸責之詞，不足採信，被告將
    所有之帳戶、金融卡及密碼交付他人，供他人作為詐欺取財
    得逞後款項匯入之帳戶，事證明確，被告幫助詐欺取財犯行
    洵堪認定。
貳、未經許可持有具殺傷力之改造槍枝部分：
一、訊據被告就前揭未經許可持有具殺傷力之改造槍枝事實，亦
    矢口否認，辯稱：當天伊向乙○○借用車子，伊不知道乙○
    ○車上有槍枝，也未持有該槍枝，該槍枝應係乙○○所有，
    被查獲當天伊因闖紅燈才跑給警察追云云。
（一）被告於98年8月3日接受偵訊時陳稱：「（問：是否因為車
      上有改造槍枝，所以拒絕警察攔檢？）不是，我當時有喝
      酒，我沒有注意到腳踏板上有槍枝。（第15821號偵查卷
      第4頁）」於98年8月20日偵訊過程中卻陳稱：「（問：是
      否知道槍跟彈匣在車上？）知道。（見第15821號偵查卷
      第22頁）」於98年11月24日本院審理過程中，針對檢察官
      訊問：「為何你在檢察官偵訊時跟檢察官說你知道車上有
      1支槍?」被告答：「因為乙○○有跟我講。」等情；惟被
      告為警查獲之時，其身上無酒味、無飲酒跡象，經檢測結
      果，被告呼氣中之酒精濃度值為零等情，有員警之職務報
      告1份、呼氣酒精濃度檢測單影本1張在卷可查（清水分局
      警詢卷第1頁、第24頁）。足徵被告為警查獲之前，並未
      飲用酒類致喪失意識而不能辨識週遭環境之程度，參酌警
      察在被告所駕駛之汽車駕駛座，及駕駛座後面乘客座之腳
      踏板處，分別查獲扣案之彈匣1個，及改造手槍1支一節，
      業據被告於偵訊時自承在卷（第15821號偵查卷第22頁）
      ，並有扣押物品目錄表1張、查獲現場照片6張附卷足參（
      見清水分局警詢卷第26頁至28頁）。復觀編號2、3之查獲
      現場照片，扣案彈匣1個，及改造手槍1支所在之位置，並
      非隱密，且扣案彈匣1個，及改造手槍1支未有遮蔽或包裝
      ，一般人駕駛車輛時，當可一望即知，輕易發現，被告於
      本院審理中亦自承其向乙○○借車後先去吃東西，然後要
      去其阿姨那裡，順便載朋友就被警察查獲等語，證人甲○
      ○亦證稱當天晚上八點多被告開車載伊去吃麵，回來後被
      告再開車出去等語，亦即被告已進出該車子二次以上，且
      在車上停留之時間亦不短，被告豈有不知車上有槍枝之理
      ；又被告如僅係闖紅燈，衡情亦無須如職務報告書上所稱
      拒絕警方檢查而加速逃離，是被告上開所辯，顯係卸責之
      詞，不足採信，足認被告為警查獲時，即知悉槍枝及彈匣
      分別置放在其所駕駛之汽車上。
（二）證人即將A車出借給被告之人乙○○於偵訊時具結證稱：
      「（問：槍是否為王文欽的？）我確定槍不是我跟王文欽
      的，我不知道槍是何人的。」（問：車上為何會有1把槍?
      ）我確定不是我的，當時車子交給丙○○時有檢查一下。
      （問：為何要檢查車子？）因為當時王文欽有幫他女朋友
      搬東西，所以我要檢查車上有無王文欽女朋友遺留的東西
      。」（第15821號偵查卷第23頁），在本院審理時結證稱
      ：「（檢察官問：當天你把車子借給丙○○的時候，車上
      有無放著1把槍?）沒有。（問：當天你有無在駕駛座腳踏
      板的地方發現1個彈匣？）沒有。（問：你跟被告之間有
      無仇冤或債務糾紛？）車子目前還沒有修理，案發之前沒
      有。」均無法證明被查獲之槍枝確係證人乙○○所有，並
      置於該車上，亦無從證明被告至為警查獲前均不知其所駕
      駛之汽車有前開槍枝；至於證人甲○○於本院審理中證稱
      ，乙○○借車給被告時，伊並未看到乙○○揹PLAYBOY背
      包等語，亦無從認定被告未持有本案槍枝；且案發當日證
      人乙○○縱使曾攜帶1個A4大小、咖啡色的PLAYB OY斜背
      包至被告家中找被告，及被告為警查獲時槍枝及彈匣之擺
      放位置無論為何處，均與確實在被告所駕駛之汽車上為警
      查獲槍枝及彈匣之情無涉，自不能為被告有利之認定，且
      為警扣案之槍枝既係在被告所持有之汽車上所查獲，亦無
      證據足認係他人所持有，應可認定為被告所持有。
（三）扣案改造手槍1支，由內政部警政署刑事警察局依據檢視
      法及性能檢驗法鑑驗結果，送鑑手槍1支（槍枝管制編號
      ：0000000000號），認係改造手槍，由仿BERETTA廠84型
      半自動手槍製造之槍枝，換裝土造金屬槍管而成，擊發功
      能正常，可供擊發適用子彈使用，認具殺傷力，有該局98
      年7月16日刑鑑字第0980087779號鑑驗書1份可憑（第1582
      1號偵查卷第11頁），足認扣案改造手槍1支具有殺傷力。
      此外，並有扣案彈匣1個及改造手槍1支可資佐證。
二、綜上，被告所辯均無可信，本件事證已臻明確，扣案之槍枝
    應係被告平日所持有，於案發當日攜帶外出置於所駕駛之汽
    車上而為警查獲，被告此部分之犯行亦堪認定。
參、論罪科刑部分
一、核被告所為，係犯刑法30條第1項、第339條第1項幫助詐欺
    取財罪，及槍砲彈藥刀械管制條例第8條第4項持有改造槍枝
    罪。又雖證人高志源受詐騙而存款3次至被告之上開帳戶內
    ，然其3次存款之時間密接，地點相同，有第一銀行交易明
    細表影本3張在卷可憑（見B卷第6至8頁）。足認證人高志源
    受詐騙而存款3次，應係詐欺集團成員對證人高志源所為同
    一詐欺犯行之結果，而僅觸犯1個詐欺取財罪。從而，被告
    交付上開帳戶之提款卡供他人詐騙證人高志源之幫助詐欺取
    財行為，應從屬於正犯之犯行，而亦僅觸犯1個幫助詐欺取
    財罪，而其所犯幫助詐欺罪行部分，係以幫助犯意，幫助他
    人犯罪，為幫助犯，惡性較小，依刑法第30條第2項規定，
    按正犯之刑減輕之。被告所涉上開2個罪名間，犯意各別，
    行為互殊，應分論併罰，
二、爰審酌被告曾有多次犯罪前科，素行不佳，目前仍在假釋中
    ，有台灣高等法院被告前案紀錄表在卷足稽，持有可發射子
    彈具殺傷力之改造槍枝，且攜帶外出，對社會治安造成潛在
    性危害不小，惟未持槍犯案，被害人高志源所受損害不大，
    及被告之犯罪動機、目的、智識程度、犯後態度等一切情狀
    ，量處如主文所示之刑，並定其應執行之刑。
三、扣案具殺傷力之仿BERETTA廠84型半自動手槍製造之改造手
    槍1支（含彈匣1個，槍枝管制編號：0000000000號)，係違
    禁物，應依刑法第38條第1項第1款宣告沒收之。
肆、據上論斷，應依刑事訴訟法第299條第1項前段，槍砲彈藥刀
    械管制條例第8條第4項，刑法第11條前段、第339條第1項、
    第30條、第51條第5款、第38條第1項第1款，判決如主文。
本案經檢察官陳孟君到庭執行職務
中    華    民    國    99    年    1    月    19    日
                  刑事第一庭  審判長法  官  何志通
                                    法  官  許惠瑜
                                    法  官  林清鈞
以上正本證明與原本無異。
如不服本判決應於收受送達後10日內向本院提出上訴書狀，並應
敘述具體理由；其未敘述上訴理由者，應於上訴期間屆滿後20日
內向本院補提理由書（均須按他造當事人之人數附繕本）「切勿
逕送上級法院」。
                                    書記官    陳貴卿
中    華    民    國    99    年    1    月    19    日
附錄論罪科刑法條
中華民國刑法第339條第1項
意圖為自己或第三人不法之所有，以詐術使人將本人或第三人之
物交付者，處5年以下有期徒刑、拘役或科或併科1千元以下罰金
槍砲彈藥刀械管制條例第8條第4項
未經許可，持有、寄藏或意圖販賣而陳列第1項所列槍枝者，處3
年以上10年以下有期徒刑，併科新臺幣700萬元以下罰金。

司法院資訊處製作；財團法人民間司法改革基金會備份。
